臺灣澎湖地方法院刑事判決　　　　　　　　99年度訴字第37號
公　訴　人　臺灣澎湖地方法院檢察署檢察官
被　　　告　黃玉琪
指定辯護人　本院公設辯護人　張寅煥
上列被告因毒品危害防制條例等案件，經檢察官提起公訴（99年
度偵字第497號、第498號、第530號、第554號、第693號、第
704號、第760號、第793號），本院判決如下：
    主    文
黃玉琪明知禁藥而轉讓，處有期徒刑肆月，未扣案之犯罪所得新
臺幣伍佰元沒收（即附表編號1）。又幫助販賣第二級毒品，計
肆罪，各處如附表編號2-5所示之宣告刑。應執行有期徒刑壹年
貳月，未扣案之犯罪所得新臺幣伍佰元沒收。
    事    實
一、黃玉琪與程相偉為朋友關係，均明知安非他命屬於毒品危害
    防制條例第2條第2項第2款所規定之第二級毒品，以及藥事
    法第22條第1項第1款所公告之禁藥，依法不得持有、轉讓、
    運輸、販賣，其竟於民國98年12月4日凌晨，基於轉讓禁藥
    之犯意，在馬公市「玉堂飯店」，以新臺幣500元之成本價
    ，將安非他命有償轉讓許心潔施用（詳細時間、地點、方式
    ，詳如附表編號1所示）。又於99年1月間，因受程相偉（經
    本院另行判決）請託，且得知如附表編號2-5所示之友人有
    第二級毒品安非他命之需求，竟各基於幫助程相偉販賣第二
    級毒品安非他命之犯意，居間介紹買家與程相偉認識或聯繫
    ，由程相偉販賣安非他命予附表編號2-5所示之人（詳細時
    間、地點、金額、交易對象及方式，均詳如附表編號2-5 所
    示）。
二、案經澎湖縣政府警察局移送臺灣澎湖地方法院檢察署檢察官
    偵查起訴。
    理    由
壹、證據能力部分：
一、按被告以外之人於審判外之陳述雖不符刑事訴訟法第159 條
    之1至之4等條文之規定，而經當事人於審判程序同意作為證
    據，法院審酌該言詞陳述或書面陳述作成時之情況，認為適
    當者，亦得為證據；當事人、代理人或辯護人於法院調查證
    據時，知有刑事訴訟法第159條第1項不得為證據之情形，而
    未於言詞辯論終結前聲明異議者，視為有前項之同意，刑事
    訴訟法第159條之5定有明文。又被告以外之人於偵查中向檢
    察官所為陳述，除顯有不可信之情況者外，得為證據，刑事
    訴訟法第159條之1第2項亦定有明文。本件程相偉、許心潔
    、陳建鴻、楊儀琳等人於警訊、偵查中之陳述，其性質雖屬
    傳聞證據，惟並無符合刑事訴訟法第159條之1至之4等前四
    條之情形，且上開筆錄於本院審理時經予以提示並告以要旨
    ，各經檢察官及被告、辯護人表示意見，當事人均未於言詞
    辯論終結前對該等筆錄內容異議，且無證據顯示檢察官在偵
    查時有不法取供之情形，復查無顯不可信之情況，依上開說
    明，上開證人於警訊、偵查中之陳述，均有證據能力。
二、按有事實足認被告或犯罪嫌疑人有最輕本刑為3年以上有期
    徒刑之罪嫌，並危害國家安全或社會秩序情節重大而有相當
    理由可信其通訊內容與本案有關，且不能或難以其他方法蒐
    集或調查證據者，得發通訊監察書，通訊保障及監察法第5
    條第1項第1款定有明文。查本案係依本院98年聲監續字第
    60、61號等通訊監察書就被告黃玉琪使用之行動電話實施通
    訊監察，有上開通訊監察書可稽。本院審諸前開通訊監察書
    業已載明案由及涉嫌觸犯之法條、監察對象、監察之通訊種
    類及號碼等足資識別之特徵、監察處所、監察理由、監察期
    間、監察方法、聲請機關或依職權核發、執行機關、適用法
    條、監察結果報告等事項，符合通訊保障及監察法之法定程
    式，認該監聽所得錄音應有證據能力。
三、又公務員本於職務製作之紀錄文書，依刑事訴訟法第159條
    之4第1款規定，雖亦得為證據。然參以該條款之規範意旨，
    係基於該等文書係公務員依其職權所製作，與其責任、信譽
    攸關，若有錯誤、虛偽，公務員可能因此負擔刑事及行政責
    任，從而其正確性高，且該等文書經常處於可受公開檢查之
    狀態，如有錯誤，甚易發覺而予即時修正，是以除顯有不可
    信之狀況外，其真實之保障極高，故將之列為傳聞法則之例
    外得直接作為證據，亦得避免該管公務員須經常接受法院傳
    喚實施交互詰問，造成其公務執行之困擾。然偵查人員將監
    聽內容製作成譯文，乃係將上開監聽紀錄轉為具體文字紀錄
    ，係員警或其他執法人員針對個別刑事案件所製作，且往往
    為認定被告有罪與否之重要依據，本院爰認偵查機關或其他
    執法人員於刑事案件就被告以外之人於審判外陳述所為之紀
    錄，要不得逕以同法第159條之4第1款規定視為傳聞法則之
    例外情形，故認卷附通訊監察譯文，均具有證據之適格。
貳、實體部分：
一、被告黃玉琪坦白承認如附表編號1-5所示之幫助販賣第二級
    毒品、轉讓禁藥等犯行，核與證人許心潔、陳建鴻、程相偉
    、楊儀琳於警詢及偵查中所述情節相符，並有通訊監察譯文
    可稽，堪信被告黃玉琪之自白與事實相符。從而，被告黃玉
    琪4次幫助販賣第二級毒品安非他命、1次轉讓禁藥安非他命
    之犯行，均事證明確，堪以認定。
二、按安非他命係毒品危害防制條例第2條第2項第2款所規定之
    第二級毒品，且屬藥事法第22條第1項第1款所規定之禁藥，
    又安非他命固屬毒品危害防制條例第2條第2項第2款所定第
    二級毒品，不得持有及轉讓，然同由中央衛生主管機關即行
    政院衛生署公告列為藥事法第22條第1項第1款所規定之禁藥
    ，依法亦不得轉讓，故明知為禁藥安非他命而轉讓予他人者
    ，除構成毒品危害防制條例第8條第2項之轉讓第二級毒品罪
    外，亦構成藥事法第83條第1項之轉讓禁藥罪，此係同一犯
    罪行為而同時有二種法律可資處罰之法條（規）競合情形，
    應依重法優於輕法、後法優於前法等法理，擇一處斷，再參
    之藥事法第83條第1項轉讓禁藥罪法定刑為7年以下有期徒刑
    ，得併科新臺幣500萬元以下罰金，較諸毒品危害防制條例
    第8條第2項轉讓第二級毒品罪法定刑為重，且藥事法第83
    條第1項乃於93年4月21日修正公布、同年月23日施行，性質
    上為毒品危害防制條例之後法，而毒品之範圍尚包括影響精
    神物質與其製品，至藥事之管理，亦非僅止於藥品之管理，
    毒品未必係經公告之禁藥，禁藥亦未必為毒品，毒品危害防
    制條例與藥事法二者並無必然之特別法與普通法關係，故除
    有轉讓第二級毒品已達毒品危害防制條例第8條第6項所定之
    一定數量，經依法加重後法定刑較藥事法第83條第1項法定
    刑為重之情形外，要因藥事法第83條第1項為後法且為法律
    效果較重之處罰規定，自應優先適用藥事法予以論處。是故
    ，核被告黃玉琪如附表編號1所為，係犯藥事法第83條第1項
    之轉讓禁藥罪。被告如附表編號2-5所為，係犯刑法第30條
    第1項、毒品危害防制條例第4條第2項之幫助販賣第二級毒
    品罪。被告上開販賣第二級毒品罪，為幫助犯，依刑法第30
    條第2項規定減輕其刑。被告所犯上開4次幫助販賣第二級毒
    品犯行，時間有別，犯意不同，應予分論併罰。次按，犯毒
    品危害防制條例第4條至第8條、第10條或第11條之罪，供出
    毒品來源，因而查獲其他正犯或共犯者，減輕或免除其刑；
    犯第4條至第8條之罪於偵查及審判中均自白者，減輕其刑，
    毒品危害防制條例第17條第1項、第2項分別定有明文。查被
    告於偵查及審判中均就幫助販賣第二級毒品部分均自白犯行
    ，均依毒品危害防制條例第17條第2項規定，就觸犯上開罪
    名部分遞減輕其刑。又被告年輕尚輕，思慮不周，因受人情
    影響，始為本件幫助販賣第二級毒品犯行，其介入程度不深
    ，對於他人及國家社會侵害之程度尚非重大，實際上亦無利
    得，雖科以法定最低度刑，且經上揭遞減其刑後，猶嫌過重
    ，爰依刑法第59條規定，復酌量遞減輕其刑（若有二種以上
    法定減輕事由，仍應先依法定減輕事由遞減其刑後，猶嫌過
    重時，始得再依刑法第59條規定酌減其刑，此有最高法院88
    年度台上字第1862號判決意旨可資參照）。爰審酌被告應知
    毒品對人體之危害性，竟圖一己私利而幫助程相偉販賣安非
    他命牟利，轉讓安非他命予許心潔，殘害國民身心健康，助
    長社會濫用毒品風氣，及其犯後坦承犯行，尚具悔意等一切
    情狀，量處如主文所示之刑。
三、沒收部分：
（一）被告轉讓禁藥所得之500元，為因犯罪所得之物，應依刑
      法第38條第1項第3款宣告沒收，並於被告定應執行刑部分
      ，一併宣告之。
（二）又幫助犯係指就他人之犯罪加以助力，使其易於實施之積
      極的或消極的行為而言。其犯罪態樣與實施犯罪之正犯有
      異，其所處罰者，乃其提供助力之行為本身，而非正犯實
      施犯罪之行為。因此幫助犯不適用責任共同之原則，對正
      犯所有供犯罪所用或因犯罪所得之物，勿庸併為沒收之宣
      告，最高法院88年度台上字第6234號判決著有意旨可資參
      照。本案被告幫助程相偉販賣第二級毒品，並無獲得販毒
      所得，故就共犯程相偉販毒所得部分，及共犯程相偉所使
      用之電子秤，揆諸上開最高法院判決意旨，均不於本案宣
      告沒收，附此敘明。
四、據上論斷，應依刑事訴訟法第299條第1項前段，毒品危害防
    制條例第4條第2項、第17條第2項，藥事法第83條第1項，刑
    法第11條、第30條、第59條、第51條第5款、第59條、第38
    條第1項第3款，判決如主文。
本案經檢察官謝宗甫到庭執行職務。
中    華    民    國    100    年    3    月    31    日
                 刑事庭   審判長法  官  管安露
                                法  官  陳順輝
                                法  官  李宛玲
以上正本證明與原本無異。
如不服本判決應於收受判決後10日內向本院提出上訴書狀，並應
敘述具體理由；其未敘述上訴理由者，應於上訴期間屆滿後20日
內向本院補提理由書（均須按他造當事人之人數附繕本）「切勿
逕送上級法院」。
中    華    民    國   100    年    3     月    31    日
                                書記官  劉竹苞
附錄本件判決論罪科刑法條：
毒品危害防制條例第4條第2項
製造、運輸、販賣第二級毒品者，處無期徒刑或 7 年以上有期
徒刑，得併科新臺幣 1 千萬元以下罰金。
藥事法第83條第1項
明知為偽藥或禁藥，而販賣、供應、調劑、運送、寄藏、牙保、
轉讓或意圖販賣而陳列者，處 7 年以下有期徒刑，得併科新臺
幣 5 百萬元以下罰金。
附表一（黃玉琪幫助程相偉販賣第二級毒品、轉讓禁藥部分）
┌──┬─────┬─────┬──────┬─────┬─────┬──────┐
│編號│時間      │地點      │行為內容    │所犯罪名及│宣告沒收、│備註        │
│    │          │          │（貨幣單位：│宣告刑    │抵償之物  │            │
│    │          │          │新臺幣）    │          │（貨幣單位│            │
│    │          │          │            │          │：新臺幣）│            │
├──┼─────┼─────┼──────┼─────┼─────┼──────┤
│1   │98年12月4 │馬公市「玉│黃玉琪將前向│黃玉琪明知│未扣案之犯│起訴書附表編│
│    │日5時29分 │堂飯店」  │林鉦皓所購入│為禁藥而轉│罪所得500 │號13        │
│    │          │601號房   │約500元之安 │讓，處有期│元沒收。  │            │
│    │          │          │非他命，原價│徒刑肆月。│          │            │
│    │          │          │轉讓許心潔。│          │          │            │
│    │          │          │            │          │          │            │
│    │          │          │            │          │          │            │
├──┼─────┼─────┼──────┼─────┼─────┼──────┤
│2   │99年1月間 │馬公市「中│黃玉琪基於幫│黃玉琪幫助│          │起訴書附表編│
│    │某日      │興飯店」  │助販賣第二級│販賣第二級│          │號15        │
│    │          │401號房   │毒品犯意，邀│毒品，處有│          │            │
│    │          │          │陳建鴻至其住│期徒刑壹年│          │            │
│    │          │          │處與程相偉認│。        │          │            │
│    │          │          │識，並要陳建│          │          │            │
│    │          │          │鴻介紹朋友向│          │          │            │
│    │          │          │程相偉購買安│          │          │            │
│    │          │          │非他命。程相│          │          │            │
│    │          │          │偉當場以4 千│          │          │            │
│    │          │          │元之價格，販│          │          │            │
│    │          │          │賣安非他命1 │          │          │            │
│    │          │          │小包予陳建鴻│          │          │            │
│    │          │          │，然陳建鴻以│          │          │            │
│    │          │          │交付K他命6  │          │          │            │
│    │          │          │小包折抵。  │          │          │            │
│    │          │          │            │          │          │            │
├──┼─────┼─────┼──────┼─────┼─────┼──────┤
│3   │99年1月7日│馬公市陽明│黃玉琪代楊儀│黃玉琪幫助│          │起訴書附表編│
│    │4時53分   │里永平街4 │琳以2500 元 │販賣第二級│          │號16        │
│    │          │號        │之價格，向程│毒品，處有│          │            │
│    │          │          │相偉購買安非│期徒刑壹年│          │            │
│    │          │          │他命1小包（ │。        │          │            │
│    │          │          │約1/6錢）， │          │          │            │
│    │          │          │再將安非他命│          │          │            │
│    │          │          │交給楊儀琳。│          │          │            │
│    │          │          │            │          │          │            │
├──┼─────┼─────┼──────┼─────┼─────┼──────┤
│4   │99年1月26 │馬公市陽明│黃玉琪代陳建│黃玉琪幫助│          │起訴書附表編│
│    │日凌晨    │里永平街4 │鴻以4000元之│販賣第二級│          │號17        │
│    │          │號        │價格，向程相│毒品，處有│          │            │
│    │          │          │偉購買安非他│期徒刑壹年│          │            │
│    │          │          │命1小包（約 │。        │          │            │
│    │          │          │1/3錢），再 │          │          │            │
│    │          │          │將安非他命交│          │          │            │
│    │          │          │給陳建鴻。  │          │          │            │
├──┼─────┼─────┼──────┼─────┼─────┼──────┤
│5   │99年1月30 │馬公市陽明│黃玉琪代楊儀│黃玉琪幫助│          │起訴書附表編│
│    │日        │里永平街4 │琳以1000元之│販賣第二級│          │號18        │
│    │          │號        │價格，向程相│毒品，處有│          │            │
│    │          │          │偉購買安非他│期徒刑壹年│          │            │
│    │          │          │命1小包（約 │。        │          │            │
│    │          │          │0.1公克）， │          │          │            │
│    │          │          │再將安非他命│          │          │            │
│    │          │          │交給楊儀琳。│          │          │            │
└──┴─────┴─────┴──────┴─────┴─────┴──────┘